【裁判字號】    88,交易,375
【裁判日期】    890529
【裁判案由】    過失傷害
【裁判全文】
臺灣板橋地方法院刑事判決                        八十八年度交易字第三七五號
    公  訴  人  臺灣板橋地方法院檢察署檢察官
    被      告  乙○○
右列被告因過失傷害案件，經檢察官提起公訴 (八十八年度偵字第一三六六三號、第
一七二九五號)，本院判決如左：
    主  文
乙○○因過失傷害人，處拘役拾日，如易科罰金，以佰元折算壹日。
    事  實
一、乙○○於民國八十八年四月二十六日上午九時四十五分許，駕駛車號ＥＡ─０一
    八二號自用小客車，由臺北縣新莊市○○○路往化成路方向行駛，行經五工一路
    五十巷時，本應注意行經無號誌交岔路口，應注意車前狀況，並隨時採取必要之
    安全措，以避免危險之發生，而依當時情形並無不能注意之情事，竟疏未注意及
    此，超速行駛並駛出路面邊線，適有自對向來車車道違規迴轉之甲○○騎乘ＪＵ
    Ｇ─一九一號重型機車於該處迴轉，乙○○所駕駛之該小客車車前保險桿乃撞擊
    至甲○○所騎乘之機車右側，致使甲○○人車倒地，受有右小腿、右踝大片瘀腫
    痛之傷害。乙○○於肇事後，犯罪未被發覺前，即向警方報案，並於警訊時自首
    ，接受裁判。
二、案經甲○○訴由臺北縣警察局蘆洲分局報請台灣板橋地方法院檢察署檢察官偵查
    起訴。
    理  由
一、訊據被告乙○○固坦承駕駛車號ＥＡ─０一八二號之自用小客車，於上開時地與
    騎乘車號ＪＵＧ─一九一號機車之告訴人甲○○發生車禍之事實，惟矢口否認有
    何過失傷害犯行，辯稱：當時該路段在塞車，伊行駛於慢車道上，恰告訴人甲○
    ○自對面車道過來欲轉進五工一路五十巷內，惟該巷道係單行道，根本不能左轉
    ，本件車禍發生實係甲○○騎乘機車超速左轉撞擊伊小客車所造成，伊並無過失
    云云。然查，右揭事實，業據告訴人甲○○於警訊及偵、審中指訴綦詳，並有診
    斷證明書一紙、道路交通事故調查報告表在卷足憑。其次本件車禍之地點係在臺
    北縣新莊市○○○路與五十巷口前交叉路口之慢車道上（參見八十八年度偵字第
    一七二九五號偵查卷第十二頁照片二幀），為二造所自承，觀諸附卷之照片所示
    ，該路段係無號誌之交叉路口，且劃有路面邊線之道路，亦有照片十幀附卷可參
    ，是依被告所供稱之撞擊地點，顯然被告所駕駛之車輛確有違規駛出路面邊線情
    事無訛，再者，依告訴人所提出之其機車受損部位均集中於右側車身，計有車身
    右側外殼破裂、地板邊軌變形、排氣管變形、車台變形、ＡＩＳ總成斷裂等處，
    其車頭部分則並無何損壞等情，此有告訴人所提出之照片四幀可證（參見八十八
    年度偵字第一三六六三號偵查卷第七、八頁），質之被告於警訊中亦供稱：伊車
    輛前保險桿及引擎蓋受損等語，是依物理慣性原理研判，苟如被告前開所述乃告
    訴人之過失撞及伊車云云，則本件撞擊點應僅止於小客車左側，實難想像告訴人
    騎乘之機車如何造成被告車前保險桿及引擎蓋破損？是衡諸常情，應係被告之自
    用小客車違規駛出路面邊線，且超速行駛，適告訴人違規迴轉，致其車前撞及告
    訴人之機車右側車身，而肇致本件車禍發生，足見被告前開辯解悖離事實，與常
    情有違，要難採信。
二、按汽車行駛時，駕駛人應注意車前狀況，並隨時採取必要之安全措施；汽車在單
    行道行駛時，應在快車道上按遵行方向順序行駛，劃有路面邊線者，除準備停車
    或臨時停車外，不得駛出其邊線，道路交通安全規則第九十四條第三項、第九十
    六條定有明文。本件肇事路段係無號誌之交岔路口，且劃有路面邊線，被告為領
    有駕駛執照之汽車駕駛人，則其駕車行經上開路段，理應注意依上開道路交通規
    則之規定，以避免危險之發生，詎其行經上開路段，竟疏未注意告訴人由左側迴
    轉而來，並隨時採取必要之安全措施，致煞車不及，而肇事，其有違上開道路交
    通安全規則之規定甚明。查肇事當時天候為晴，日間自然光線充足，路面乾燥、
    道路無障礙物、視距良好之情形，並無阻礙其注意之情事，被告原應注意並能注
    意依上開規定駕車，竟疏於注意，肇致本件車禍，自難辭過失之責。本件車禍肇
    事責任，經送請臺灣省台北縣區車輛行車事故鑑定委員會鑑定結果，認定「甲方
    （即被告）駛出路面邊線，乙方（即告訴人）行經設有禁止左轉標誌路口，違規
    迴轉」為肇事原因，嗣再送請臺灣省汽車肇事覆議委員會覆議結果亦認「乙○○
    駕駛自小客車，行經無號誌交岔路口未減速慢行且駛出快慢車道分道線與甲○○
    駕駛重機車，於車隊間隙中迴車未注意來往車輛同為肇事原因」，有各該委員會
    八十八年十月二十一日八八北行字第一五四七號鑑定意見書、八十九年四月十三
    日府覆議字第八九００五二號函在卷可佐，雖告訴人騎乘機車違規迴轉亦為本件
    車禍肇事原因，惟仍無解於被告過失責任之認定，從而本件罪證已臻明確，被告
    犯行堪予認定。
三、核被告乙○○所為，係犯刑法第二百八十四條第一項前段之過失傷害罪。又本件
    車禍發生，被告在肇事後即向警方自首，接受偵訊並坦承肇事，此據被告及告訴
    人一致供明在卷，是被告對於未發覺之罪自首而接受裁判，應減輕其刑。爰審酌
    被告之過失程度、所生之危害、犯罪後態度，且未與告訴人達成民事和解等一切
    情狀，量處如主文所示之刑，並諭知易科罰金折算之標準，以示懲儆。
據上論斷，應依刑事訴訟法第二百九十九條第一項前段，刑法第二百八十四條第一項
前段、第六十二條前段、第四十一條，罰金罰鍰提高標準條例第一條前段、第二條，
判決如主文。
本案經檢察官黃和村到庭執行職務。
中      華      民      國      八十九      年     五     月   二十九   日
                                      臺灣板橋地方法院交通法庭
                                          法  官  徐  蘭  萍
右正本證明與原本無異。
如不服本判決應於送達後十日內向本院提出上訴狀。
                                          書記官  藍  淑  芬
中      華      民      國      八十九      年     六     月     五     日
附錄本案論罪科刑法條全文：
刑法第二百八十四條
因過失傷害人者，處六月以下有期徒刑、拘役或五百元以下罰金。致重傷者，處一年
以下有期徒刑、拘役或五百元下罰金。
從事業務之人，因業務上之過失傷害人者，處一年以下有期徒刑、拘役或一千元以下
罰金。致重傷者，處三年以下有期徒刑、拘役或二千元以下罰金。


司法院資訊處製作；財團法人民間司法改革基金會備份。
